【裁判字號】    92,交聲,885
【裁判日期】    920612
【裁判案由】    交管條例聲異
【裁判全文】
臺灣板橋地方法院交通事件裁定                    九十二年度交聲字第八八五號
    原處分機關  交通部公路總局臺北區監理所
    異  議  人  乙○○
右列異議人即受處分人因違反道路交通管理處罰條例案件，對於交通部公路總局臺北
區監理所於民國九十二年四月二十九日所為之處分（原處分案號：北監自裁字裁四０
－ＫＡＢ０九三九四三號），聲明異議，本院裁定如左：
    主  文
異議駁回。
    理  由
一、按汽車駕駛人，行車速度，超過規定之最高時速者，處新臺幣（下同）一千二百
    元以上二千四百元以下罰鍰；又汽車駕駛人，駕駛汽車有違反本條例之行為，經
    交通勤務警察或依法令執行交通稽查任務人員制止時，不聽制止或拒絕停車接受
    稽查而逃逸者，除按各該條規定處罰外，處新臺幣三千元以上六千元以下罰鍰，
    道路交通管理處罰條例第四十條第一項、第六十條第一項分別定有明文。
二、原處分機關略以：雲林縣警察局斗六分局執勤員警於九十一年十一月二十七日一
    時十分在斗六市○○路○段一０七號前查獲ＧＤ－五三０九號車因「一、經雷達
    測速車速八十一公里，限速五十公里，超速三十一公里；二、經警方鳴笛攔停，
    該車不停，駕車逃逸，不服警方稽查取締」違規，遂以雲警交字第ＫＡＢ０九三
    九四三號通知單逕行舉發等語；異議意旨略以：伊絕無拒絕停車接受稽查之情形
    ，爰請撤銷原處分云云。
三、經查：本件異議人即受處分人乙○○於民國九十一年十一月二十七日一時十分許
    ，駕駛車號ＧＤ－五三０九號自用小客車，行經斗六市○○路○段一０七號前，
    因超速違規，經交通勤務警察鳴警笛攔停，並未停車，駕車逃逸，不服警方稽查
    取締等違規事實，有雲林縣警察局九十雲警交字第ＫＡＢ０九三九四三號舉發違
    反道路交通管理事件通知單乙紙附卷可稽。異議人陳稱：對於超速部分沒有異議
    ，只對拒絕停車部分不服，伊有停車，只是停車的位置跟警察有點距離，停了大
    約一分鐘，就想警察可能是叫後面那台車停，隨即離開了云云，惟證人即當時在
    場執行交通勤務之員警甲○○則到庭證稱：「‧‧‧，雷達測速器放在警車車頂
    上，我們站在警察車的前方，如果車輛超速，雷達會發出警示聲。如果有車超速
    ，我們就會鳴警笛，再以指揮棒攔車。車輛在距離雷達測速器大約一百公尺之前
    ，就可以測出車輛的速度。我們發現超速的車輛，就會進行攔停，不是等到車子
    開到警車旁才攔停。而且要前方沒有車子，才能進行這種方式的攔停。‧‧‧，
    在很遠的地方就發現她超速。我就出來鳴笛，用指揮棒指揮停車。我本來就是站
    在路面旁邊，只是在走出來一點。結果這台車沒有停下來。我也沒有看到她車子
    停下來。」等語（參見本院九十二年六月十日訊問筆錄）。查本件執行交通勤務
    之警察既將警車停在路肩執行舉發勤務，並於一百公尺前即已指揮棒指揮示意異
    議人停車，衡情異議人應無誤認執行交通勤務警察係攔其後車輛停車之理，且其
    辯稱有將車停在較遠的地方云云，亦難採信為真。則異議人因超速違規，經交通
    勤務警察以指揮棒指揮並鳴警笛示意停車，仍未停靠路邊接受稽查或陳述意見，
    其有不服從交通勤務警察稽查之違規事實，足堪認定。又舉發警員與異議人素不
    相識，亦無怨仇，其依法執行公務，不必無故誣攀，且交通警員掣單舉發違反道
    路交通管理處罰條例所列之違規事實，本質上為行政處分，係公務員基於職務上
    權力，依法就特定之具體事件所為具有公法上效果之單方行政行為，基於公務員
    為公法上行為具有公信力之原則，該行政處分當可被推定為真正，其據以依法處
    分之事實認定亦為真正無誤，此與民事訴訟法第三百五十五條第二項規定：「文
    書依其程式及意旨得認作公文書者，推定其為真正」之情形相同，本此公信原則
    ，乃立法者賦予行政機關制定違反道路交通事件統一裁罰標準及處理細則，使勤
    務警員得當機處分（如該細則第二十三條）以達其維護交通秩序、安全之行政目
    的，反之，若謂公務員一切行政行為均需預留證據以證其實，則國家行政勢必窒
    礙難行，據此，刑事訴訟法就犯罪證據有關之規定中與屬行政秩序罰之交通違規
    裁罰本質不合之部分，自不在準用之列；異議人雖否認有拒絕停車接受稽查之違
    規，但迄未就執勤警員之舉發有何瑕疵或錯誤，舉證以供調查，空言置辯，顯難
    信實，自不能推翻舉發之真實性。綜上，異議人所辯，無非卸責之詞，不足採信
    ，本件事證明確，異議人於右揭時、地，有違反道路交通管理處罰條例第四十條
    第一項之行為，經交通勤務警察制止時，猶拒絕停車接受稽查而逃逸，均堪予認
    定。
四、從而，原處分機關依據首開法條規定，並審酌異議人違規情節輕重，裁處罰鍰肆
    仟玖佰元整罰鍰，無何違誤，量罰亦甚妥適，應予維持，本件異議為無理由，應
    予駁回。
五、據上論斷，應依道路交通案件處理辦法第十九條，裁定如主文。
中      華      民      國      九十二      年      六    月    十二    日
                              臺灣板橋地方法院交通法庭
                                      法  官    連育群
右正本證明與原本無異。
如不服本裁定應於送達後五日內向本院提出抗告狀。
          書記官    蘇宥維
中      華      民      國      九十二      年      六    月    十二    日


司法院資訊處製作；財團法人民間司法改革基金會備份。
